【裁判字號】    96,易,5046
【裁判日期】    970226
【裁判案由】    毒品危害防制條例
【裁判全文】
臺灣臺中地方法院刑事判決              96年度易字第5046號
公  訴  人  臺灣臺中地方法院檢察署檢察官
被      告  甲○○
                    國民
上列被告因違反毒品危害防制條例案件，經檢察官提起公訴（九
十六年度毒偵字第四七九０號），本院判決如下：
    主    文
甲○○施用第二級毒品，累犯，處有期徒刑壹年，減為有期徒刑
陸月，如易科罰金，以新臺幣壹仟元折算壹日。
    犯罪事實
一、甲○○前因施用第二級毒品及詐欺案件，分別經臺灣高等法
    院臺中分院及臺灣彰化地方法院判處有期徒刑十月、五月，
    嗣經裁定應執行有期徒刑一年一月確定，於民國九十五年一
    月二十六日假釋交付保護管束出監，而於九十五年四月六日
    縮刑假釋期滿未被撤銷假釋執行完畢。又其前因施用毒品案
    件，經臺灣彰化地方法院裁定送強制戒治，於八十九年十二
    月十八日戒治期滿，由臺灣彰化地方法院檢察署檢察官以九
    十年度戒毒偵字第九五、九六、九七、九八、九九號為不起
    訴處分確定。詎甲○○猶不知悔改，又基於施用第二級毒品
    甲基安非他命之犯意，以不詳方式取得第二級毒品甲基安非
    他命後，復於九十六年三月十六日十二時二十分許為警採集
    尿液時起回溯九十六小時內之某時，在某不詳地點，以不詳
    方法，施用第二級毒品甲基安非他命一次。嗣於九十六年三
    月十六日十二時許，經員警通知至警局採尿送驗，結果呈甲
    基安非他命陽性反應，始查悉上情。
二、案經臺中市警察局第二分局報請臺灣臺中地方法院檢察署檢
    察官偵查起訴
    理    由
一、訊據被告甲○○矢口否認上開犯行，辯稱：伊未有施用第二
    級毒品甲基安非他命云云，惟查：
  (一)被告於九十六年三月十六日十二時二十分許，為警所採集之
    尿液，經送中山醫學大學附設醫院以氣相層析質譜儀分析法
    （ＧＣ／ＭＳ）檢驗結果，確呈甲基安非他命陽性反應等情
    ，有該醫院所出具之尿液檢驗報告在卷可參。而送驗之尿液
    為被告所排放，且係其親自捺印封蓋等情，業據被告於警詢
    時供明。而依行政院國軍退除役官兵輔導委員會臺北榮民總
    醫院八十三年四月七日八三北總內字第０二０五九號函所示
    ：「目前常用尿液安非他命或嗎啡篩檢方式包括酵素免疫分
    析法（EIA,Enzyme immunoassay）、薄層色層分析法（TLC
    , thin-layer chromatography）和放射免疫分析法（RIA,
    Radioimmunoassay）。在文獻報告中，確實有藥品或食物因
    交叉反應（crossr-eaction），可在尿液測試中產生偽陽性
    （false positive）之安非他命或嗎啡反應。但利用精密的
    儀器分析，將可排除偽陽性之可能，而得到正確的答案，因
    此篩檢結果必須進一步確認。又在目前最常採用之確認方法
    為氣相層析質譜儀ＧＣ／ＭＳ（Gas chromatog-raphymass
    spectroscopy），此乃因在良好的操作條件下，以氣相層析
    質譜儀作藥物及其代謝產物之定性及定量分析，幾乎不會有
    偽陽性反應產生。因此，尿液測試時是否產生偽陽性反應，
    除須考慮其他物質產生之偽陽性外，測試方式及儀器設備亦
    應列入考量。」，足認中山醫學大學附設醫院以精密之氣相
    層析質譜儀為鑑定，應較精確，可排除偽陽性之可能。依前
    揭說明，堪認此應係被告施用第二級毒品甲基安非他命所致
    。
  (二)另依行政院衛生署藥物食品檢驗局於八十一年二月八日八一
    藥檢壹字第一一五六號函示：「甲基安非他命經口服投與後
    約百分之七十於二十四小時內自尿中排出，約百分之九十於
    九十六小時內自尿中排出，由於目前國內尿液中甲基安非他
    命之檢驗僅為鑑定其是否呈陽性反應尚未定其含量，且甲基
    安非他命成分之檢出與其投與方式，投與量、個人體質、採
    尿時間與檢測儀器之精密度等諸多因素有關，因此僅憑尿液
    中呈安非他命陽性反應，並無法確實推算吸食時間距採集時
    間之長短，惟依上述資料推斷，最長可能不會超過四日」等
    語，且參以被告係於九十六年三月十六日十二時二十分許為
    警採尿送驗等情，有警詢筆錄在卷可查，足認被告於九十六
    年三月十六日十二時二十分許回溯前四日即九十六小時內之
    某時許，在某不詳地點，以不詳方法，有施用第二級毒品甲
    基安非他命一次之犯行。是被告施用第二級毒品甲基安非他
    命一次之犯行，應堪認定，被告辯稱：伊係自動到案接受採
    尿檢驗，不會笨到在那之前施用第二級毒品甲基安非他命，
    不知道為何尿液經檢驗還有施用甲基安非他命代謝後之陽性
    反應云云，顯係事後卸責之詞，不足採信。從而，本件事證
    明確，被告上揭施用第二級毒品之犯行，應依法論科。
二、查甲基安非他命係毒品危害防制條例第二條第二項第二款所
    規定之第二級毒品。核被告所為，係犯同條例第十條第二項
    之施用第二級毒品罪。被告為施用而持有第二級毒品，其持
    有之低度行為，應為施用之高度行為所吸收，不另論罪。又
    被告前因施用第二級毒品及詐欺案件，分別經臺灣高等法院
    臺中分院及臺灣彰化地方法院判處有期徒刑十月、五月，嗣
    經裁定應執行有期徒刑一年一月確定，於九十五年一月二十
    六日假釋交付保護管束出監，而於九十五年四月六日縮刑假
    釋期滿未被撤銷假釋執行完畢等情，此有臺灣臺中地方法院
    檢察署刑案資料查註紀錄表及臺灣高等法院被告前案紀錄表
    各一份可按，其於有期徒刑執行完畢後五年以內，再故意犯
    本件有期徒刑以上之罪，應依刑法第四十七條第一項之規定
    ，論以累犯，並依法加重其刑。爰審酌被告前因施用毒品犯
    行，經強制戒治，甚至刑之執行，竟猶不知戒絕，再有施用
    毒品行為，無視於毒品對於自身健康之戕害及國家對於杜絕
    毒品犯罪之禁令，惡性非輕，並衡酌施用毒品係屬自戕行為
    ，被告犯罪手段尚屬平和及其經提示相關科學證據後，仍自
    始至終否認犯行等一切情狀，量處如主文所示之刑，以示懲
    儆。又被告犯罪時間在九十六年四月二十四日以前，合於中
    華民國九十六年罪犯減刑條例第二條第一項第三款所定減刑
    條件，應依法減輕其宣告刑二分之一，並諭知易科罰金之折
    算標準。
據上論斷，應依刑事訴訟法第二百九十九條第一項前段，毒品危
害防制條例第十條第二項，刑法第十一條前段、第四十七條第一
項、第四十一條第一項前段，中華民國九十六年罪犯減刑條例第
二條第一項第三款、第七條、第九條，判決如主文。
本案經檢察官乙○○到庭執行職務。
中    華    民    國    97    年    2     月    26    日
                  刑事第四庭  法  官  林學晴
以上正本證明與原本無異。
如不服本判決，應於收送達後10日內向本院提出上訴書狀（應敘
述具體理由並附繕本）。
上訴書狀如未敘述理由，應於上訴期間屆滿後20日內補提理由書
於本院。
                              書記官  賴淵瀛
中    華    民    國    97    年    2     月    26    日
【附錄本案論罪科刑法條】
毒品危害防制條例第十條第二項：
施用第二級毒品者，處三年以下有期徒刑。


司法院資訊處製作；財團法人民間司法改革基金會備份。
